---
title: "Week4 | Rによる自主勉強会"
author: "伊﨑 直志"
date: '2023年11月17日'
output: 
  html_document:
    toc: true
    toc_depth: 3
    toc_float: true
editor_options: 
  markdown: 
    wrap: 72
---
# 準備
## Loading Packages
```{r setup, echo = TRUE, fig.height = 5, fig.width = 7, fig.align = "center", include = TRUE}
library(tidyverse)
library(dplyr)
library(gridExtra)
library(readr)
library(lubridate)
windowsFonts(family_sans = windowsFont("Noto Sans JP")) 
par(family = "family_sans")
knitr::opts_chunk$set(echo = TRUE)
```

# 第4章　回帰分析の基礎
## 4.1. 回帰分析の考え方
### 4.1.1. 回帰＝予測
回帰：「興味のある変数yの値を、他の変数xを用いて予測すること」

x-説明変数、独立変数

y-被説明変数、従属変数

回帰関数 regression function：xを用いて予測されたyの値 m(x)

誤差項 error term：回帰関数m(x)による予測の誤差 y-m(x)


### 4.1.2. 最小二乗法 least squares estimation

（例）教育年数xから賃金yを予測

予測誤差 prediction error をできるだけ小さく

⇒平均二乗誤差 mean squared errors: MSE

### 4.1.3. 条件付期待値と回帰分析
### 4.1.4. 数値例：気温と電力使用量
```{r}
tempdata <- read_csv("temperature_aug.csv")

ggplot(tempdata, aes(x = time, y = temp)) +
  geom_point() +
  labs(title = "図4.2 2014年8月の東京都における時刻と気温", x = "時刻", y = "気温") +
  theme_bw(base_family = "family_sans") +
  theme(plot.title = element_text(hjust = 0.5))
```

### 4.1.5. データフレームとティブル
```{r}
head(tempdata) #データフレーム：項目名と番号という枠（フレーム）を備えた、さまざまな属性のデータの塊
print(tempdata, n = 100)
#特定の行や列を抽出 [行, 列]
tempdata[3, ]
head(tempdata[, 2])
tempdata[3, 2]
tempdata$time
tempdata$time[3]
```

### 4.1.6. ノンパラメトリック回帰の実行
```{r}
tempdata %>% 
  summarise(mean_temp = mean(temp))

tempdata %>% 
  summarise(mean_temp = mean(temp),
            sd_temp   = sd(temp),
            max_temp  = max(temp),
            min_temp  = min(temp))

tempdata %>%
  group_by(time) %>% 
  summarise(mean_temp = mean(temp))

tempdata %>%
  group_by(time) %>%
  summarise(mean_temp = mean(temp)) %>%
  ggplot(aes(x = time, y = mean_temp)) +
  geom_line() +
  labs(title = "図4.3　ノンパラメトリック回帰の結果", x = "時間", y = "気温") + 
  theme_bw() +
  theme(plot.title = element_text(hjust = 0.5))

tempdata %>% 
  ggplot(aes(x = time, y = temp)) +
  stat_summary(geom = "line", fun = "mean") + #stat_summary(geom = , fun = ): 引数yに与えられた変数を対象にして、統計量を計算して描画
  labs(title = "図4.3'　ノンパラメトリック回帰の結果", x = "時間", y = "気温") + 
  theme_bw() +
  theme(plot.title = element_text(hjust = 0.5))
```

### 4.1.7. グラフを重ねる
```{r}
tempdata %>% 
  ggplot(aes(x = time, y = temp)) +
  geom_point() +
  stat_summary(geom = "line", fun = "mean") +
  labs(title = "図4.4　回帰曲線と散布図の関係", x = "時間", y = "気温") + 
  coord_cartesian(ylim = c(20, 30)) +
  theme_bw() +
  theme(plot.title = element_text(hjust = 0.5))
```

## 4.2. 単回帰分析
### 4.2.1. ノンパラメトリック回帰の限界
```{r}
with(tempdata, cor(temp, elec))
tempdata %>% 
  summarise(cor(temp, elec))

tempdata %>% 
  with(cor(temp, elec))

tempdata %>% 
  ggplot(aes(x = temp, y = elec)) +
  stat_summary(geom = "line", fun = "mean") + 
  labs(title = "図4.6　電気使用量の回帰曲線",
       x = "電気使用量の回帰曲線", y = "電気使用量（万kw）") +
  theme_bw() +
  theme(plot.title = element_text(hjust = 0.5))
```

### 4.2.3. 単回帰の計算方法

（略）

### 4.2.4. Rによる線形回帰分析
```{r}
lm(elec ~ temp, data = tempdata)
```

### 4.2.5. 推定量と推定値
### 4.2.6. 単回帰の図示
```{r}
result <- lm(elec ~ temp,
             data = tempdata)
result$coefficients

tempdata %>% 
  ggplot(aes(x = temp, y = elec)) +
  geom_point() +
  geom_abline(intercept = result$coefficients[1],
              slope     = result$coefficients[2]) +
  labs(title = "図4.7　単回帰の結果", x ="気温", y = "電気使用量（万kw）") +
  theme_bw() +
  theme(plot.title = element_text(hjust = 0.5))
```

## 4.3. 重回帰分析
### 4.3.1. 説明変数を追加する
```{r}
tempdata %>% 
  ggplot(aes(x = time, y = elec)) +
  geom_point() +
  labs(title = "図4.8　電力使用量の時間推移", x = "時刻", y = "電気使用量（万kw）") +
  theme_bw() +
  theme(plot.title = element_text(hjust = 0.5))

tempdata$daytime <- 
  (tempdata$time >= 9) & (tempdata$time <= 18)

tempdata <- tempdata %>% 
  mutate(daytime = 1 * (9 <= time & time <= 18),
         elec100 = elec / 100,
         time12  = time %% 12,
         ampm    = ifelse(time < 12, "a.m.", "p.m."))
```

### 4.3.2. 重回帰分析
### 4.3.3. Rによる重回帰分析
```{r}
lm(elec ~ temp + daytime, data = tempdata)
lm(elec ~ temp + daytime + prec, data = tempdata)
tempdata %>%
  mutate(sunday = 1 * 
           (date == "2014/8/3")  |
           (date == "2014/8/10") |
           (date == "2014/8/17") |
           (date == "2014/8/24") |
           (date == "2014/8/31")) %>%
  head()
tempdata <- tempdata %>% 
  mutate(date = ymd(date))
tempdata %>% print(n = 4)

wday(tempdata$date, label = TRUE)
tempdata <- tempdata %>% 
  mutate(dow    = wday(date, label = TRUE),
         sunday = 1 * (dow == "日"))

tempdata <- tempdata %>% 
  mutate(recess = 1 * ("2014-08-11" <= date & 
                         date <= "2014-08-16"))

lm(elec ~ temp + daytime + prec + sunday + recess,
   data = tempdata)

179.07 + 113.48 * 28 + 563.53 * 1 + 14.27 * 0 - 448.39 * 0 - 438.23 * 0

result <- lm(elec ~ temp + daytime + prec + sunday + recess, data = tempdata)
sum(result$coefficients * c(1, 28, 1, 0, 0, 0))
```

### 補足：多重共線性


## 4.4. 決定係数と回帰分析
### 4.4.1. 決定計数
決定係数R\^2

### 4.4.2. 決定係数の出力
```{r}
lm(elec ~ temp + daytime + prec + sunday + recess,
   data = tempdata) %>% 
  summary()

lm(elec ~ temp,
   data = tempdata) %>% 
  summary()
```

### 4.4.3. 決定係数は「モデルの正しさ」を保証しない
```{r}
set.seed(2022) #set.seed(): 常に同じ乱数を発生, 解析ごとに結果が変わってしまうことを防止

a <- sample(1:6, 15, replace = TRUE)
b <- sample(1:6, 15, replace = TRUE)
c <- sample(1:6, 15, replace = TRUE)
d <- sample(1:6, 15, replace = TRUE)
e <- sample(1:6, 15, replace = TRUE)
f <- sample(1:6, 15, replace = TRUE)
g <- sample(1:6, 15, replace = TRUE)

summary(lm(a ~ b + c + d + e + f + g))
```

-   過剰適合（overfitting）, 過学習
-   どの説明変数をモデルに含めるべきか？
    -   先験的モデル
    -   「モデル推定用」標本と「モデル検証用」標本
    -   情報量基準 e.g. Akaike Information Criterion: AIC

## 補足: 残差の性質と回帰係数の計算公式
```{r}
tempdata <- read_csv("temperature_aug.csv")
result <- lm(elec ~ temp,
             data = tempdata)
ehat <- result$residuals
sum(ehat)
sum(tempdata$temp*ehat)
```

# 練習問題
## 問題4.1.
```{r}
library(dplyr)
library(lubridate)
library(broom)

elecdata <- read.csv("temperature_aug.csv")
```

### 問題4.1.1.
```{r}
elecdata <- read.csv("temperature_aug.csv")
elecdata <- elecdata %>%
  mutate(morning = 1 * (6 <= time & time <= 12), 
         afternoon = 1 * (13 <= time & time <= 18))
elecdata %>%
  select(time, morning, afternoon) %>%
  head()
```

### 問題4.1.2.
```{r}
elecdata <- elecdata %>%
  mutate(date = ymd(date), 
         dow  = wday(date, label = TRUE),
         saturday = 1 * (dow == "土"))
```

### 問題4.1.3.
```{r}
elecdata <- elecdata %>%
  mutate(sunday = 1*(dow == "日"), 
         recess = 1*("2014-08-11" <= date & date <= "2014-08-16"))
elecdata %>%
  lm(elec ~ temp + prec + sunday +
       recess + morning + afternoon + saturday, data =.) %>%
  tidy()
```

### 問題4.1.4.
```{r}
elecdata %>%
  lm(elec ~ temp + prec + sunday +
       recess + morning + afternoon + saturday,
     data = .) %>%
  glance() %>%
  pull(r.squared)
```

## 問題4.2.
### 問題4.2.1.
```{r}
icedata <- read.csv("icecream.csv")

icedata %>%
  ggplot(aes(x = income, y = icecream)) +
  geom_point() +
  geom_smooth(method = "lm", se = FALSE) +
  labs(title = "問題4.2.1　回帰直線（アイスクリームの年間消費額 ~ 年間所得）", 
       x = "年間所得（円）", y = "アイスクリームの年間消費額（円）") +
  theme_bw() +
  theme(plot.title = element_text(hjust = 0.5))
```

### 問題4.2.2.
```{r}
icedata <- read.csv("icecream.csv")

icedata %>%
  lm(icecream ~ income + u15, data =.) %>%
  glance %>%
  pull(r.squared)
```


## 問題4.3.
```{r}
wagedata <- read.csv("wage.csv")
```

### 問題4.3.1.
```{r}
wagedata <- read.csv("wage.csv")
wagedata %>%
  lm(log(wage) ~ educ, data =.) %>%
  augment() %>%
  ggplot(aes(x = educ, y = `log(wage)`)) +
  geom_point() +
  geom_line(colour = "blue", aes(y = .fitted)) +
  labs(title = "問題4.3.1　回帰直線（賃金（時給） ~ 教育を受けた年数）", 
       x = "教育を受けた年数（年）", y = "賃金（時給）（円）") +
  theme_bw() +
  theme(plot.title = element_text(hjust = 0.5))
```

### 問題4.3.2.
```{r}
wagedata <- read.csv("wage.csv")
wagedata %>%
  lm(log(wage) ~ educ + exper, data = .) %>%
  tidy()
```
