---
title: "Week2 | Rによる自主勉強会"
author: "伊﨑 直志"
date: '2023年10月13日'
output: 
  html_document:
    toc: true
    toc_depth: 3
    toc_float: true
---
# 第１章　回帰分析の目的
## 1.1.　相関と因果

- 相関関係 correlation：「Xが変化すればYも変化する」
- 因果関係 causality：「Xを変化させればYも変化する」
- 疑似相関 spurious correlation
  
  「変数XとYに共通の第3の要因Zが存在することによってXとYに生じる見せかけの相関関係」

  e.g. 個人所得の増加→タバコへの支出増加、医療・健康への支出増加
　
　＝タバコと健康の疑似相関

> - 時間的先行性: 原因となる現象が結果となる現象に時間的に先立って起きている。
- 共変関係（相関関係）: 原因となる現象が変動すると、結果となる現象も変動する。
- 他条件の同一性: 原因となる現象の双方に与える現象は存在しないか、その影響は統制されている。

## 1.2.　回帰と予測

- 一次関数 $y=a+bx$ の形で表現 →最小二乗法（least squares estimation）（図1.1 →図1.6）

  回帰直線、回帰式、回帰係数

- 回帰式の一方の変数に代入してもう一方の変数の値を計算、予測

  ＝ある変数Xの値をもとにして、他の変数Yの値を予測　＝回帰分析

  `X：説明変数`、`Y：被説明変数`

⇒因果解釈ではなく、あくまで予測解釈！

**回帰分析 →Xが与えられた時のYの値の予測**




## 1.3.　自然科学のデータと社会科学のデータ

実験の難しさ（費用等コスト、倫理）

⇔自然科学：変数選択の制約・影響少、実験室実験可（変数統制）　[従来的説明]

→現在、社会科学における実験多数：実験経済学等 or 自然実験...（後述）


# 第２章　統計の基礎知識
## 2.1. 母集団と標本

-（有限集団全体）母集団－（抽出）標本
- （確率分布）母集団－（観測値）標本　（←本書）

正規分布 normal distribution

正規分布$N(平均, 分散=標準偏差^2)$

正規分布（乱数）: `rnorm(個数, 平均, 標準偏差)`
```{r}
rnorm(100, 50, 10) 
curve(dnorm(x,50,10),0,100)　#正規分布のグラフ描画
pnorm(60,50,10) #大きさ１の標本の値が60より小さくなる確率
```

| 命令 | 説明 | （英略） |
| --- | --- | --- |
| `rnorm(n, a, b)` | 平均a, 標準偏差bの正規分布乱数をn個発生させる。 | random+norm |
| `dnorm(x, a, b)` | 平均a, 標準偏差bの正規分布について, 密度関数の点xにおける値を計算する。 | density+norm |
| `pnorm(x, a, b)` | 平均a, 標準偏差bの正規分布について, 分布関数の点xにおける値を計算する。 | probability+norm |

正規分布グラフ 描画関数

`curve(dnorm(x, a, b), min, max)`  #curve(関数の式, 横軸の最小値, 横軸の最大値)

## 2.2.　無作為抽出

母集団から標本を抽出 random sampling

```{r}
Z <- rnorm(100,50,10)
hist(Z) #ヒストグラム
Z[1:10] #最初の10個のデータを抜き出し
Z[5]; Z[10]; Z[100] #5番目,10番目,100番目の位置にある数字を抜き出し
Z[c(5,10,100)] #aを使わずに同上の操作

#特定の意味を持つ数値を抽出
max(Z) #最大値
which.max(Z) #最大値が何番目か
min(Z) #最小値
which.min(Z) #最小値が何番目か
mean(Z) #平均値
summary(Z) #基本統計量一括表示
```

#p.19下段
```{r}
1:10
sample(1:10,3) #無作為抽出、sample(範囲, 抽出個数)
sample(Z,5) #sample(標本, 抽出個数)
sample(Z,5) #sample(標本, 抽出個数)

fruits <- c("ミカン","バナナ","リンゴ","レモン","モモ")
fruits
sample(fruits, 1) #fruitsから1個抽出
sample(fruits, 2) #fruitsから2個抽出
sample(fruits, 1) #fruitsから1個抽出
sample(fruits,1) #fruitsから1個抽出
```

コイン投げ
```{r}
coin <- c("Head", "Tail") 
#sample(coin, 5) #うまくいかない, 非復元抽出になっている
sample(coin,5,replace = TRUE) #復元抽出, replace=TRUE
```

## 2.3.　平均と大数の法則

- ①ベクトルrecのi番目の場所rec[i]に
- ②母集団N(50,10^2)から抜き出した大きさ100の標本の平均を格納する

```{r}
mean(Z) #標本平均
mean(rnorm(100,50,10))
mean(rnorm(100,50,10)) #Z<-rnorm(100,50,10)

#より多い試行、抽出1000回、標本の大きさ100
S <- 1000
rec1 <- numeric(S)
for(i in 1:S){rec1[i]<-mean(rnorm(100,50,10))}
rec1
hist(rec1, main="n=100") #main="n=100", ラベル
summary(rec1)
```

> 【大数の法則】
母集団から無作為に抜き出された標本の平均値は、標本の大きさが大きいほど、母集団平均に近い値をとる。

サイコロ：母集団平均3.5 

$1*1/6+2*1/6+3*1/6+4*1/6+5*1/6+6*1/6=3.5$

⇒大数の法則をスクリプトで確認

```{r}
sample(1:6, 10, replace = TRUE) #サイコロを10回振る試行
mean(sample(1:6, 1000, replace = TRUE)) #サイコロを1000回振った結果の目の平均値, 3.5に近似

#サイコロ10回の標本平均×1000
S <- 1000
rec2 <- numeric(S)
for(i in 1:S){rec2[i] <- mean(sample(1:6, 10, replace = TRUE))} #サイコロ10回の標本平均×1000
summary(rec2)

#サイコロ1000回の標本平均×1000
S<-1000
rec3 <- numeric(S)
for(i in 1:S){rec3[i]<-mean(sample(1:6,1000,replace=TRUE))} #サイコロ1000回の標本平均×1000
summary(rec3)

#サイコロ10000回の標本平均×1000
S <- 1000
rec4 <- numeric(S)
for(i in 1:S){rec4[i] <- mean(sample(1:6, 10000, replace = TRUE))} #サイコロ1000回の標本平均×10000
summary(rec4)
```
[参考: 大数の法則とは - Cognicull](https://cognicull.com/ja/kdeqdxtn)

## 2.4.　分散と標準偏差

| `var()`  | 分散 |
| --- | --- |
| `sd()`  | 標準偏差 |

標本平均 →標本のちらばり

- 分散 variance
  標本が平均値を中心にどれだけ散らばっているかを表す指標
- 標準偏差 standard deviaton
  分散の平方根、標本が平均値を中心にどれだけ散らばっているかを表す指標（同上）
  [参考](https://cognicull.com/ja/et7cim2q)
  
> 分散は、計算過程において２乗しているので観測データの単位と異なります。例えば観測データの単位がg（グラム）である場合、分散の単位はg2になります。そこで、分散の平方根である標準偏差を求めることによって、観測データとの単位を揃えることが出来ます。そうすることで、分散よりも扱いやすい値となります。
[出典: 標準偏差の意味と求め方 | AVILEN AI Trend](https://ai-trend.jp/basic-study/basic/standard-deviation/)

```{r}
#母集団N(50,10^2)から大きさ1000の標本を無作為に抽出
x <- rnorm(1000, 50, 10)
var(x) #分散
sd(x) #標準偏差 #10に近似
#分散・標準偏差における大数の法則
#n = 1000
S<-1000; n<-1000
rec<-numeric(S)
for(i in 1:S){rec[i]<-sd(rnorm(n, 50, 10))}
summary(rec) #標準偏差10に近似

#n=10000
S <- 10000; n <- 10000
rec <- numeric(S)
for(i in 1:S){rec[i]<-sd(rnorm(n, 50, 10))}
summary(rec) #より10に近似＝大数の法則
```

## 2.5.　相関係数と共分散

| `plot()`  | 散布図 |
| --- | --- |
| `cor()` | 相関係数 |
| `cov()` | 共分散 |

```{r}
x <- rnorm(100, 50, 10)
y <- rnorm(100, 50, 10)
plot(x, y, main = "散布図(x, y)") #x,yの散布図

#xと関係のあるzを追加
z<-(x+y)/2
plot(x, z, main = "散布図(x,z)") #x,zの散布図
```

- 共分散: 2変数の関係の強さを表す指標の一つ。

  〈手順〉

  1. それぞれの変数の平均値を求める
  2. それぞれの変数の偏差（数値 － 平均値）を求める
  3. 偏差の積の平均値（＝共分散）を計算する

  ただし、データの単位の影響を受けるので値の大きさで単純に比較できない（データスケールに応じて変   化してしまい、共分散の数値だけを見て関係性を判断することは難しい）

  ⇒ 正規化・標準化の必要＝相関係数

- 相関係数: 2つの確率変数間の線形関係の強さをはかる指標、

  -1以上+1以下の値を取り、1に近づくほど正の相関、-1に近づくほど負の相関
  
  