---
title: "Week3 | Rによる自主勉強会"
author: "伊﨑 直志"
date: '2023年10月27日'
output: 
  html_document:
    toc: true
    toc_depth: 3
    toc_float: true
editor_options: 
  markdown: 
    wrap: 72
---
# 準備
## Loading Packages
```{r setup, echo = TRUE, fig.height = 5, fig.width = 7, fig.align = "center", include = TRUE}
library(tidyverse)
library(dplyr)
library(gridExtra)
windowsFonts(family_sans = windowsFont("Noto Sans JP")) 
par(family = "family_sans")
knitr::opts_chunk$set(echo = TRUE)
```
# 第3章　確率論の基礎
## 3.1. 事象と確率
### 3.1.1. 試行と事象
```{r}
#コイン投げ
coin <- c("Head","Tail")
sample(coin, 100, replace = TRUE) #sample(標本/範囲, 抽出個数) #, replace = TRUE 復元抽出
```

### 3.1.2. コイン投げのシミュレーション
```{r}
#コイン投げのシミュレーション
#P(A)=100!/50!50!=1/2^100
factorial(100)/factorial(50)^2/2^100 #factorial(), 階乗

#Rを用いて確認
coin <- c(1, 0) #1 = "Head", 0 = "Tail"
z <- sample(coin, 100, replace = TRUE) #コイン投げ100回
sum(z) #コイン投げ100回で表が出た回数

#繰り返し, forループ
S <- 100000 #コイン投げ100回×100000
rec <- numeric(S) #rec<-試行結果の記録
coin <- c(1, 0) #コイン表(=1),裏(=0)
for(i in 1:S){ #forループ
  z <- sample(coin, 100, replace = TRUE) 
  rec[i]<-sum(z)
}
hist(rec, main = "コイン投げ100回(表)", 
     xlab = "表の出た回数", ylab = "頻度")
summary(rec)
```

```{r}
#おまけ

REC <- as.data.frame(rec)
ggplot(REC, aes(rec)) +
  geom_histogram() +
  labs(title = "コイン投げ100回(表)", x = "表の出た回数", y = "頻度") +
  theme_bw(base_family = "family_sans") +
  theme(plot.title = element_text(hjust = 0.5))
#bin幅指定
ggplot(REC, aes(rec)) +
  geom_histogram(binwidth = 2) +
  labs(title = "コイン投げ100回(表)", x = "表の出た回数", y = "頻度") +
  theme_bw(base_family = "family_sans") +
  theme(plot.title = element_text(hjust = 0.5))
```

### 3.1.3. 論理演算によるカウントの方法
```{r}
(2>1) #2は1よりも大きい<-真
(2>1000) #2は1000よりも大きい<-偽
(200==100*2) #"="ではなく"=="
TRUE + TRUE #TRUE=1, FALSE=0
TRUE + FALSE #TRUE=1,FALSE=0
count <- (rec==50) #ちょうど50回表が出た場合
sum(count)
mean(count) #相対頻度
#理論値とおよそ同じ
```

### 3.1.4. スクリプトまとめ
（略）

## 3.2. 確率変数と独立性
### 3.2.1. 事象の独立性
事象の独立性：事象A, Bが独立であることは、P(A⋀B)=P(A)*P(B)が成り立つことをいう。

### 3.2.2. 確率変数の独立性
確率変数 random variable：何らかの試行によって値が確定するような変数

離散確率変数, 連続確率変数

確率の独立性

### 3.2.3. 独立ではない例
```{r}
#独立性の確認用スクリプト
S <- 100000	#シミュレーション回数
X <- rnorm(S, 50, 10)	#Xを抽出
Y <- rnorm(S, 50, 10)	#Yを抽出
Z <- X+Y #Zを構成
#P(X>70)*P(Z>100)
mean((X>70))*mean((Z>100))	
#P(X>70 かつ Z>100)
mean((X>70)*(Z>100))
mean(X>70)
```

### 3.2.4. 独立性と相関係数
```{r}
X <- rnorm(100000, 50, 10); Y <- rnorm(100000, 50, 10)
cor(X, Y)
Z <- (X-50)^2/10
cor(X, Z)
plot(X, Z)
```

## 3.3. 期待値と条件付期待値
### 3.3.1. 分布関数
```{r}
curve(pnorm(x, 50, 10), 0, 100)
pnorm(60, 50, 10)-pnorm(40, 50, 10) #「Xが40より大きく60以下の値をとる」
```

### 3.3.2. 確率密度
特定の値aをとる確率`P(X = a)`
```{r}
#Fx(a+h)-Fx(a)
pnorm(50 + 0.1, 50, 10) - pnorm(50, 50, 10) #X = 50となる確率P(X = 50)
#X = 50の確率0
#確率をhで割って正規化, 表3.1
#確率密度関数
dnorm(50, 50, 10) #Xが正規分布N(50, 10^2)に従うとき、X = 50となる確率密度
dnorm(80, 50, 10) #X = 80となる確率密度
#X = 80となる確率は、X = 50となる確率よりも小さい
curve(dnorm(x, 50, 10), 0, 100)
```

### 3.3.3. 期待値・分散
### 3.3.4. 条件付確率密度・条件付期待値
### 3.3.5. 同時確率密度
### 3.3.6. 共分散
### 3.3.7. データによる条件期待値の推定
```{r}
malesdata <- read.csv("wage.csv")
head(malesdata)
summary(malesdata)
plot(malesdata)
sch12 <- malesdata[malesdata$school==12, ] #高校卒業者の抜き出し
sch16 <- malesdata[malesdata$school==16, ] #学部卒業者の抜き出し
exp(mean(sch12$wage)) #高校卒業者の平均賃金
exp(mean(sch16$wage)) #学部卒業者の平均賃金
#学部卒業者よりも高校卒業者の平均賃金が高くなっている

malesdata <- read.csv("wage.csv")
sch11 <- malesdata[malesdata$school==11, ] #高卒未満の抜き出し
sch12 <- malesdata[malesdata$school>=12, ] #高卒以上の抜き出し
exp(mean(sch11$wage)) #高卒未満の平均賃金
exp(mean(sch12$wage)) #高卒以上の平均賃金
#正しい推定
```

## 3.4. 中心極限定理
### 3.4.1. 中心極限定理と信頼区間
中心極限定理 -> 信頼区間

### 3.4.2. 中心極限定理のシミュレーション
```{r}
X <- rnorm(10000, 50, 10)
Xbar <- mean(X); Sn <- var(X) #標本平均、標本分散
Zn <- sqrt(10000)*(Xbar-50)/sqrt(Sn)

#中心極限定理、繰り返し計算シミュレーション
S <- 10000 #シミュレーション回数
n <- 10000 #標本の大きさ

Zn <- numeric(S) #結果記録用のリスト
for(i in 1:S){ #繰り返し開始
  X <- rnorm(n, 50, 10)	#N(50,10)から標本抽出
  Xbar <- mean(X)
  Sn <- var(X)
  Zn[i] <- sqrt(n)*(Xbar-50)/sqrt(Sn)
}	#繰り返し終了

hist(Zn) #ヒストグラム作成
hist(Zn, main = "CLT (Figure 3.5)") #ヒストグラム作成
```

### 3.4.3. 信頼区間のシミュレーション
```{r}
S <- 10000
n <- 10000
rec <- numeric(S)
for(i in 1:S){
  X <- rnorm(n, 50, 10)
  Xbar <- mean(X); Sn <- var(X)
  rec[i] <- (Xbar - 1.96*sqrt(Sn/n) < 50)*(50 < Xbar + 1.96*sqrt(Sn/n))
}
mean(rec)
```

### 3.4.4. 信頼区間の導出
```{r}
pnorm(50 + (1.96*10), 50, 10) - pnorm(50 - (1.96*10), 50, 10)
```

# 練習問題
## 問題3.1.
（skip）

## 問題3.2.
```{r}
data <- read.csv("temperature.csv")
```
### 問題3.2.1.
```{r}
mean(data$temp) #気温平均
```

### 問題3.2.2.
```{r}
mean(data$temp[1:100]) #気温平均（100番目まで）
mean(data$temp); mean(data$temp[1:100]) #1と比較
```

### 問題3.2.3.
```{r}
sample(data$temp, 100) #無作為抽出
mean(sample(data$temp, 100))
mean(data$temp); mean(sample(data$temp, 100)) #1と比較
```

### 問題3.2.4.
違いがなぜ生じたのか（略）

## 問題3.3. 
### 問題3.3.1.
```{r}
data2 <- read.csv("icecream.csv", fileEncoding = "utf8")
max(data2$icecream)
which.max(data2$icecream)
data2$city[which.max(data2$icecream)] #17番目は富山市
```

### 問題3.3.2.
```{r}
x <- data2$icecream
y <- data2$income
plot(x, y, main = "Figure 3.2.2.")
cor(x, y)
```

### 問題3.3.3.
```{r}
z <- data2$u15
plot(x, z, main = "Figure 3.2.3.")
cor(x, z)
```

### 問題3.3.4
（略）

## 問題3.4.
### 問題3.4.1.
```{r}
S <- 1000
X <- rnorm(S, 50, 10)
rec<-numeric(S)
for(i in 1:S){
  rec[i]<-(X[i]>10)
}
mean(rec)
```

### 問題3.4.2. 
```{r}
S <- 1000
X <- rnorm(S, 50, 10)
rec <- numeric(S)
for(i in 1:S){
  rec[i] <- (-10<X[i])&(X[i]<10)
}
mean(rec)
```

### 問題3.4.3.
```{r}
S <- 1000
X <- rnorm(S, 50, 10)
Y <- rnorm(S, 50, 10)
rec <- numeric(S)
for(i in 1:S){
  rec[i] <- (X[i]>Y[i]^2)
}
mean(rec)
```

## 問題3.4'.（n = 10000で再シミュレーション）
### 問題3.4'.1.
```{r}
S <- 10000
n <- 10000
X <- rnorm(n, 50, 10)
Y <- rnorm(n, 50, 10)
rec <- numeric(S)
for(i in 1:S){
    rec[i] <- (10 < X[i])
}
mean(rec)
#recの中身
#X[1]
#10 < X[i]
#rec[1] <- 10 < X[i]
#rec[1]
```

### 問題3.4'.2.
```{r}
for(i in 1:S){
    rec[i] <- (-10 < X[i]) & (X[i] < 10)
}
mean(rec)
```

### 問題3.4'.3.
```{r}
for(i in 1:S){
    rec[i] <- (X[i] > Y[i]^2)
}
mean(rec)
```

## 問題3.5.
```{r}
S <- 10000
n <- 10000
rec <- numeric(S)
for(i in 1:S){
  X <- rnorm(n, 50, 10)
  Xbar <- mean(X)
  Vn <- var(X)
  Sn <- var(X)
  rec[i] <- (Xbar - 1.64*sqrt(Sn/n) <50)&(50 < Xbar + 1.64*sqrt(Sn/n))
}
mean(rec)
```
